臺灣臺南地方法院臺南簡易庭民事判決
109年度南簡字第74號
原      告  劉文澧  
被      告  陳彥騰  

訴訟代理人  李貞儀  

上列當事人間請求侵權行為損害賠償事件，經原告提起刑事附帶
民事訴訟，由本院刑事庭移送前來（108年度附民字第420號），
本院於民國110年4月14日言詞辯論終結，判決如下︰
　　    主      文
被告應給付原告新臺幣貳萬元，及自民國一零八年十一月十六日
起至清償日止，按週年利率百分之五計算之利息。
原告其餘之訴駁回。
本判決第一項得假執行，但被告如以新臺幣貳萬元為原告預供擔
保，得免為假執行。
原告其餘假執行之聲請駁回。
    事實及理由
壹、程序事項：
　　本件被告經合法通知，未於言詞辯論期日到場，核無民事訴
    訟法第386條各款所列情形，爰依原告之聲請，由其一造辯
    論而為判決。
貳、實體方面：　　
一、原告起訴主張：　
　　被告與原告兄長即訴外人黃于瑞間有金錢糾紛。被告明知原
    告並無向其借錢，竟於民國107年11月25日，在社群軟體臉
    書上張貼如附表所示之文字，損害原告之名譽。爰依民法侵
    權行為法律關係，提起本件訴訟等語。並聲明：被告應給付
    原告新臺幣（下同）20萬元，及自起訴狀繕本送達翌日起至
    清償日止，按週年利率百分之5計算之利息。併願供擔保請
    准宣告假執行。
二、被告則以：　　
    原告兄長黃于瑞欠伊錢，黃于瑞竟於106年10月間將其名下
    所有坐落高雄市○○區○○段000地號土地、權利範圍全部，同
    段679地號土地，權利範圍萬分之308，同段185建號建物即
    門牌高雄市○○區○○路00巷00號建物（下稱系爭房地）脫產予
    原告，伊認為原告為黃于瑞之人頭，原告與黃于瑞通謀詐欺
    伊，所以才會於臉書張貼如附表所示之文字。並聲明：原告
    之訴駁回。如受不利判決，願供擔保請准宣告免為假執行。
三、得心證之理由：　　
  ㈠因故意或過失，不法侵害他人之權利者，負損害賠償責任；
    不法侵害他人之名譽，被害人雖非財產上之損害，亦得請求
    賠償相當之金額，民法第184條第1項前段、第195條第1項前
    段分別定有明文。又意圖散布於眾，而指摘或傳述足以毀損
    他人名譽之事者，為誹謗罪；對於所誹謗之事，能證明其為
    真實者，不罰，但涉於私德而與公共利益無關者，不在此限
    ，刑法第310條第1項前段、第3項亦有明定。而刑法就妨害
    名譽之所以設處罰及不罰等規定，考其意旨乃在調和憲法所
    保障之言論自由及個人名譽、隱私等基本權利之衝突，屬具
    有憲法意涵之法律原則，是基於法秩序之統一性，雖侵害名
    譽權之侵權行為與刑法誹謗罪之成立要件有所不同，惟其違
    法性有無之認定，亦不應有所差異，以貫徹法律規範價值判
    斷之一致性，並維護法秩序之整體性。準此，行為人之言論
    或傳遞資訊等行為，倘損及他人名譽並屬涉於私德而與公共
    利益無關之事，縱為真實，不得為刑事誹謗罪之免責事由，
    基於相同法理，亦不得作為民事不法侵害他人名譽之免責事
    由甚明。
  ㈡本件原告主張被告於臉書張貼如附表所示言論等情，並經本
    院108年度易字第1267號刑事判決認被告犯散布文字誹謗罪
    ，處拘役30日，被告不服提起上訴，業經臺灣高等法院臺南
    分院以109年度上易字第45號上訴駁回確定，被告就此亦不
    爭執，是原告上開主張，堪信為真實。而被告於臉書所為如
    附表所示之貼文內容等情，已屬不特定多數人得共見共聞，
    客觀上足使社會上一般人產生原告乃為詐騙他人致富等負面
    評價，已不得猶認為係屬被告個人言論自由之範疇。又縱認
    被告所為系爭言論之內容為真實，惟觀之刑法第310條第3項
    已規定該等事實如僅「涉於私德而與公共利益無關」，亦無
    從據為免責之依據，而對於被告所為上開言論，是否涉及公
    共利益，應以事件是否具有公共性，動機是否具有公益性定
    之。然因原告並非公眾人物，且無論原告是否詐騙被告，依
    上開說明，亦僅涉及原告私德範疇，而不具公共性。又被告
    為系爭言論之動機，係因被告認為原告之兄長積欠借款不還
    ，竟將系爭房地出賣與原告，導致被告求償無門，始為系爭
    言論，其動機亦不具公益性，揆諸前開說明，應不屬刑法第
    310條第3項前段所定免責不罰之範圍，是被告縱能證明前開
    情事為真實，仍應構成私法上妨害原告之名譽權。從而，原
    告主張其因被告上開故意不法侵權行為，導致其名譽受損而
    受有精神上之痛苦，請求被告賠償其精神慰撫金，應屬有據
    。
  ㈢名譽為人格之社會評價，名譽權受侵害，將使被害人感覺不
    悅而精神上受有痛苦，乃屬必然。被告既於前揭時地，以上
    開方式，侵害原告之名譽權，自足使原告感覺不悅而精神上
    受有痛苦。又名譽被侵害者，關於非財產上之損害，加害人
    雖應負賠償責任，但以相當之金額為限，民法第195條第1項
    定有明文，所謂相當，自應以實際加害情形與其名譽影響是
    否重大，被害者及加害者之身分地位、經濟狀況（資力）等
    關係定之（最高法院106年度字第52號判決意旨參照）。經
    查，原告為大學畢業，從事螺絲產業，月入4萬元，被告為
    高中肄業，從事自動化設備工作，月入5萬元等情，為兩造
    於本院審理時所自承（見本院卷第124頁）。又原告107年度
    名下有3筆土地、2筆建物、汽車一輛及薪資所得；被告107
    年度名下有土地及建物各1筆、汽車一輛及薪資所得之紀錄
    ，此有兩造107年度稅務電子閘門財產所得調件明細表2份在
    卷可佐（參見本院卷第37頁至第39頁、第41頁至第44頁）。
    本院斟酌兩造之教育程度、經濟狀況及被告於臉書上於附表
    所為言論，致原告精神上所受痛苦之程度等情形，認原告請
    求被告賠償非財產上之損害20萬元，尚屬過高，應核減為2
    萬元為適當。
四、綜上所述，原告本於民法第184條第1項前段、第195條第1 
    項規定，請求被告給付2萬元，及自刑事附帶民事訴訟起訴
    狀繕本送達翌日起即108年11月16日起至清償日止，按週年
    利率5%計算之利息，為有理由，應予准許，逾此範圍之請求
    ，為無理由，應予駁回。
五、本件原告勝訴部分，係就民事訴訟法第427 條第1 項訴訟適
    用簡易程序所為被告敗訴之判決，爰依同法第389 條第1 項
    第3 款規定，依職權宣告假執行。此部分雖經原告陳明願供
    擔保，聲請宣告假執行，惟其聲請僅係促請法院依職權發動
    ，本院毋庸就其聲請為准駁之裁判。至於原告其餘假執行之
    聲請，因原告其餘之訴遭駁回而失所附麗，應併駁回之。 
    被告亦陳明願供擔保，請准免為假執行，於法並無不合，爰
    依同法第392條第2項，酌定擔保金如主文第3項所示。
六、本件為判決基礎之事實已明，兩造其餘攻擊、防禦方法於訴
    訟結果不生影響，爰不逐一論述。
七、本件訴訟係原告提起刑事附帶民事訴訟，由本院刑事庭依刑
    事訴訟法第505條第1項規定移送前來，依同條第2項規定免
    繳納裁判費，本院審理期間亦未增加其他必要之訴訟費用，
    爰毋庸為訴訟費用負擔之諭知，附此敘明。
中　　華　　民　　國　　110 　年　　 4　　月　 28 　　日
                  臺南簡易庭   法  官  葉淑儀
以上正本係照原本作成。
如不服本判決，應於送達後20日內，向本院提出上訴狀並表明上
訴理由（須附繕本）。如委任律師提起上訴者，應一併繳納上訴
審裁判費。
中　　華　　民　　國　　110 　年　　 4　　月　 28 　　日
                               書記官  許榮成 　　　　　　　　　　
附表：
編號 張貼時間 張貼內容 1 107年11月25日8時 劉文澧行情不錯啊，騙的錢買的? 不知道有待查證@菜小華 2 107年11月25日14時 1、各位岡山朋友請小心，此人全家都是詐騙集團，小心上當，我已經深受其害，提醒大家小心防範 2、張貼附有劉文澧照片之截圖 3 107年11月25日15時 劉文澧記得你是怎麼騙我的錢嗎？會有代價的，人在做天在看，現世報 4 107年11月25日17時 劉文澧家裡面專門作詐騙，那些收據我都委託各家公司，要得到的都可以，想要錢的也可以去，你們已經不欠我了，是欠別人，我也是來看你們的報應 5 同上 這麼年輕有房子開好車，全靠詐騙